臺灣嘉義地方法院民事判決
                                     109年度簡上字第47號
上  訴  人  黃福榮  

被上訴人    黃洸泰  

上列當事人間請求侵權行為損害賠償事件，上訴人對於中華民國
109年5月20日本院朴子簡易庭109年度朴簡字第97號第一審判決
提起上訴，經本院於民國109年12月30日言詞辯論終結，判決如
下：
    主  文
原判決關於駁回上訴人後開第二項請求部分及訴訟費用負擔之裁
判均廢棄。
前開廢棄部分，被上訴人應再給付上訴人新臺幣伍萬柒仟柒佰伍
拾元，及自民國一０九年四月十日起至清償日止，按年息百分之
五計算之利息。
上訴人其餘上訴駁回。
第一（除確定部分外）及第二審訴訟費用，由被上訴人負擔百分
之十七，餘由上訴人負擔。    
　　事實及理由
一、上訴人方面：
㈠、於原審起訴主張：兩造為鄰居，被上訴人因燃燒樹葉一事對
    上訴人心生嫌隙，竟於民國108年6月2日晚間20時許，在嘉
    義縣○○鄉○○村○○○0號之15前，基於傷害之犯意，將
    上訴人壓制在地徒手毆打上訴人，致上訴人倒地，因而受有
    2公分之前額挫傷併撕裂傷、左肩挫傷、左肘挫傷、雙側膝
    蓋挫傷及擦傷、左足大拇指 挫傷併指甲損傷等傷害。被上
    訴人故意傷害行為，業經鈞院以108年度朴簡字第453號刑事
    簡易判決判處有期徒刑3月，如易科罰金，以新臺幣（下同
    ）1,000元折算1 日確定在案。上訴人因被上訴人上開故意
    毆打行為，受有上開傷害，疼痛難耐，多次至醫院治療，日
    常生活受有諸多不便，身體、精神均遭受衝擊，爰依侵權行
    為損害賠償之規定提起本訴，請求被上訴人賠償上訴人支出
    之醫療費用6,226元及精神慰撫金355,354元等語，並聲明：
    被上訴人應給付上訴人361,580元，及自起訴狀繕本送達翌
    日起至清償日止，按週年利率百分之5計算之利息。經原審
    審理後，判決被上訴人應給付上訴人26,226元（即醫療費用
    6,226元、精神慰撫金20,000 元) ，及自109 年4月10日起 
    至清償日止，按週年利率百分之5 計算的利息，上訴人不服
    ，爰依法提起本件上訴。
㈡、上訴人除主張援引原審之書狀及陳述外，並補稱：被上訴人
    應再給付上訴人如下之損害：
　1.醫療費用增加770元
　　因上訴人持續就醫，再提出醫療費用單據2張，主張再增加
    醫療費用770元。
　2.不能工作損失277,200元
　　上訴人遭被上訴人故意毆打致受有上開傷害後，並發生記憶
    功能減退及焦慮等後遺症，迄今一年無法工作，以108年度
    基本工資每月23,100元計算，受有277,200元。
　3.精神慰撫金75,804元
　　上訴人遭被上訴人故意毆打行為後，不僅身體上因多處挫傷
    、撕裂傷疼痛難耐，日常生活亦因該傷害而多有不便而鬱悶
    難耐，並經常頭痛，身體、精神均遭受衝擊，原審判決僅判
    被上訴人給付2萬元之精神慰撫金，上訴人認為過低，上  
    訴人主張精神慰撫金為75,804元。
　4.綜上，原審僅判決被上訴人應給付上訴人26,226元，上訴人
    不服，茲就不足之333,774元，提起上訴。
㈢、並上訴聲明：
  1.原判決不利上訴人部分廢棄。
  2.被上訴人應再給付上訴人333,774元。
  3.訴訟費用由被上訴人負擔。
二、被上訴人則以：
㈠、上訴人請求醫療費用6,226元部分願意給付，惟精神慰撫金部
    分，上訴人請求金額過高，上訴人於本件毆打事件發生前即
    曾出車禍受過傷，且於本件毆打事件發生後，上訴人亦有跟
    其家人吵架、打架，因此上訴人目前之身體狀況並不全然為
    被上訴人該次毆打行為所造成，被上訴人願給付上訴人醫療
    費用及精神慰撫金合計20,000元等語。
㈡、上訴人要離婚與被上訴人無關係。上訴人稱其精神有障礙，
    其自己本身就在帶小孩，已經很久沒有上班。可以帶證人來
    證明上訴人沒有上班都在帶他的小孩，而且上訴人是在務農
    。上訴人要求愈來愈多，上訴人當初跟他弟弟打我，被上訴
    人才有這個動機打他，現在上訴人的要與其妻離婚與被上訴
    人無關。並聲明：上訴駁回。
三、本院判斷:
㈠、上訴人主張之上開事實，有本院朴子簡易庭108年度朴簡字第
    453號刑事簡易判決可參，復經本院調閱前開刑事案件卷宗
    核閱屬實，且為被上訴人所不爭執，自堪信為真實。
㈡、按因故意或過失，不法侵害他人之權利者，應負損害賠償責
    任。不法侵害他人之身體或健康者，對於被害人因此喪失或
    減少勞動能力或增加生活上之需要時，應負損害賠償責任。
    不法侵害他人之身體、健康、名譽、自由、信用、隱私、貞
    操，或不法侵害其他人格法益而情節重大者，被害人雖非財
    產上之損害，亦得請求賠償相當之金額，民法第184 條第1 
    項前段、第193 條第1 項、第195 條第1 項前段分別定有明
    文。次按侵權行為損害賠償之債，須損害之發生與加害人之
    故意或過失加害行為間有相當因果關係，始能成立。所謂相
    當因果關係，係以行為人之行為所造成之客觀存在事實，依
    經驗法則，可認通常均可能發生同樣損害之結果而言；如有
    此同一條件存在，通常不必皆發生此損害之結果，則該條件
    與結果並不相當，即無相當因果關係；不能僅以行為人就其
    行為有故意過失，自認該行為與損害間有相當因果關係（最
    高法院90年度台上字第772 號民事判決參照）。而關於侵權
    行為法上的因果關係，分為責任成立的因果關係與責任範圍
    的因果關係。前者為可歸責的行為與權利受侵害之間具有因
    果關係，後者為權利受侵害與損害之間具有因果關係。茲就
    上訴人以被上訴人之前開侵權行為，而請求被上訴人賠償之
    各項損害，分別審酌如下：
  1.醫療費用增加支出770元
    上訴人主張因被上訴人故意毆打致受有上開傷害後，其持續
    就醫，再增加醫療費用770元，並提出醫療費用單據2張為據
    ，然為被上訴人所爭執，並以前詞置辯。經查，上訴人於本
    件遭被上訴人故意毆打行為致受有2公分之前額挫傷併撕裂
    傷、左肩挫傷、左肘挫傷、雙側膝蓋挫傷及擦傷、左足大拇
    指 挫傷併指甲損傷等傷害，於108 年6 月2日20時30分許入
    嘉義長庚紀念醫院急診，經診療及縫合手術後於108 年6 月
    2日23時許，離開急診等情，有嘉義長庚紀念醫院108年6月2
    日診斷證明書在卷可稽（本院卷第55頁）。復據本院函詢上
    訴人有關本件遭被上訴人毆打致受有上開傷害之病情說明乙
    節，據嘉義長庚紀念醫院函覆略以：「二、病人最後一次回
    診本院復健科之日期為109年8月10日，其並無有明顯骨折或
    其他嚴重外傷問題，但有左肩、左手肘、雙膝、左足挫傷拉
    傷等問題。三、依醫學常理判斷，挫傷及擦傷等非複雜性軟
    組織損傷，恢復期間約六週，故原則上受傷後休養2至3個月
    後，即可從事輕便工作。」等語，有嘉義長庚紀念醫院109
    年11月24日長庚院嘉字第0000000002號函在卷可參（本院卷
    第131頁）。顯見上訴人遭被上訴人毆打致受有上開傷害，
    其恢復期間為六週，而本件上訴人遭被上訴人毆打係發生於
    000 年0月0日20時許，上訴人於當日晚間20時30分許入嘉義
    長庚紀念醫院急診，經診療及縫合手術後於108 年6 月2日2
    3時許，即離開急診，可見上訴人所受傷勢並無住院觀察治
    療之必要。又上訴人上開傷勢據嘉義長庚紀念醫院函覆推算
    恢復期間為六週，則上訴人所受上開傷害於108 年7 月17日
    左右即應可恢復正常。惟據上訴人提出之醫療費用單據2張
    ，其日期分別為109年5月11日、109年5月20日，看診科別為
    骨科及神經內科，上開醫療單據與被上訴人毆打發生時間與
    間隔11個月之久，且其所提醫療單據是否全為被上訴人毆打
    行為所致，亦有疑義，迄至本院言詞辯論終結前，上訴人亦
    未就此舉證以實其說，是上訴人所提日期109年5月11日、10
    9年5月20日，看診科別為骨科及神經內科之門診收據，難認
    與本件被上訴人毆打行為有責任範圍之因果關係，上訴人此
    部分請求，尚難准許。
  2.不能工作損失277,200元
    上訴人主張遭被上訴人故意毆打致受有上開傷害後，並發生
    記憶功能減退及焦慮等後遺症，迄今一年無法工作，以108
    年度基本工資每月23,100元計算，受有277,200元云云。查
    依本院查詢上訴人107 年度財產所得，其給付總額為利息所
    得5,304 元，此有上訴人之稅務電子閘門財產所得調件明細
    表在卷可按（原審卷第33頁），堪認上訴人並無固定工作薪
    資所得可供本院審認。惟衡以上訴人遭被上訴人毆打時，為
    63餘歲之人，尚未屆勞動基準法規定強制退休年齡，應認仍
    有工作能力，於上訴人未能舉證其工作所得時，本院認最低
    基本工資乃一般勞工在通常情形下可能取得之最低收入，以
    此作為上訴人勞動可得之薪資數額，應屬允宜。參以上訴人
    遭被上訴人毆打時（即108年6月2日）行政院勞工委員會頒
    佈之最低基本工資為23,100元，此有勞動部基本工資之制訂
    及調整經過在卷可證，是以23,100元為上訴人每月薪資之計
    算基礎。本院審酌上訴人所受上開傷害程度，再據嘉義長庚
    紀念醫院就上訴人病情函覆略以：「三、依醫學常理判斷，
    挫傷及擦傷等非複雜性軟組織損傷，恢復期間約六週，故原
    則上受傷後休養2至3個月後，即可從事輕便工作。」等語，
    有嘉義長庚紀念醫院109年11月24日長庚院嘉字第000000000
    2號函在卷可參（本院卷第131頁），已如前述。是以本院認
    上訴人因遭被上訴人毆打所受傷害程度有休養2 月2 週（即
    2.5個月）期間之必要。則上訴人因2 月2 週不能工作之薪
    資損害數額為57,750元【計算式：23,100元×2.5 = 57,750
    元】，逾此範圍之請求，即屬無據。
  3.精神慰撫金75,804元
    上訴人主張遭被上訴人故意毆打行為後，不僅身體上因多處
    挫傷、撕裂傷疼痛難耐，日常生活亦因該傷害而多有不便而
    鬱悶難耐，並經常頭痛，身體、精神均遭受衝擊，原審判決
    僅判被上訴人給付2 萬元之精神慰撫金，上訴人認為過低，
    上訴人主張精神慰撫金為75,804元。查上訴人因被上訴人前
    揭毆打行為受有傷害，其精神上受有相當之痛苦，可堪認定
    。經審酌本件係源於兩造為鄰居關係，被上訴人因燃燒樹葉
    一事對上訴人心生嫌隙而傷害上訴人，並衡酌兩造之身分、
    地位、經濟能力，有兩造稅務電子閘門財產所得調件明細表
    可參（原審卷第33至41頁）、被上訴人侵害行為情節、上訴
    人受有本件傷害之程度及其精神所受打擊之程度（併審酌上
    訴人原審所提出之醫療費用收據就診情形）等一切情狀，認
    原審准予上訴人請求之慰撫金2萬元，應為妥適。是上訴人
    再主張請求給付逾2萬元範圍之精神慰撫金，為無理由，不
    應准許。
㈢、末按上訴人於109 年6 月4 日提起本件上訴後，於109 年10
    月23日本院行準備程序時，言詞追加請求被上訴人再賠償生
    活支出36萬元、精神慰撫金60萬元共計96萬元部分，並提出
    相關醫療單據、診斷證明書為佐。惟因上訴人未繳納上開追
    加之訴裁判費，經本院當庭裁定命上訴人應於5 日內補繳上
    訴追加部分裁判費15,690元，並已由上訴人當庭簽名收受，
    有本院109 年10月23日準備程序筆錄在卷可按（本院卷第82
    頁）。惟迄至本院言詞辯論終結，未據上訴人繳納上開第二
    審裁判費，業經本院於110年1月7日裁定駁回其追加之訴。
    因上訴人追加金額及單據部分，未在本件合法上訴範圍內，
    本院自不再一一審酌其所提單據，併此敘明。
四、綜上所述，上訴人除原審已判命被上訴人給付之26,226元及
    利息部分，依侵權行為法律關係，請求被上訴人再給付
　　57,750元，及自起訴狀繕本送達翌日即109年4月10日起至清
    償日止按週年利率5％計算之利息，為有理由，應予准許。原
    審就上開應准許部分，未及審酌上訴人請求工作損失金額部
    分，而為上訴人敗訴之判決，尚有未洽，上訴意旨指摘原判
    決此部分不當，求予廢棄改判，為有理由，應由本院廢棄改
    判如主文第2項所示。上訴人逾上開應予准許部分之請求，
    於法無據，該部分上訴為無理由，應予駁回。又上開應予准
    許部分未逾150萬元，不得上訴第三審，本院就此部分判決
    後已告確定，原審就上訴人此部分未依職權宣告假執行，結
    論尚無不合，本院爰不再依職權就此部分宣告假執行。
五、本件待證事實已臻明確，兩造其餘之攻擊防禦方法及舉證，
    經本院斟酌後，認於判決結果已不生影響，爰不一一詳為論
    述。
六、據上論結，本件上訴為一部有理由、一部無理由，依民事訴
    訟法第436條之1第3項、第449條第1項、第450條、第79條，
    判決如主文。
中    華    民    國    110    年    1    月    27   日
                  民事第一庭審判長法  官洪嘉蘭
                                  法  官曾文欣
                                  法  官陳婉玉
以上正本係照原本作成。
本判決不得上訴。
中    華    民    國    110    年    1    月    27   日
                                  書記官蕭惟瀞